臺灣嘉義地方法院刑事判決　　　　九十五年度訴字第六一六號
公　訴　人　臺灣嘉義地方法院檢察署檢察官
被　　　告　乙○○
　　　　　　　　　　）
　　　　　　　　　　號
指定辯護人　本院公設辯護人丙○○
上列被告因偽造有價證券案件，經檢察官提起公訴（九十五年度
偵緝字第四六○號、九十五年度偵字第六五八一號），本院判決
如下：
    主  文
乙○○犯偽造有價證券罪，處有期徒刑壹年捌月，緩刑肆年。偽
造之本票壹紙沒收。
    事  實
一、乙○○因缺錢投資做生意，竟基於意圖供行使之用而偽造有
    價證券並行使及意圖為自己不法所有詐欺取財之犯意，先於
    民國九十五年二月二十七日某時，在嘉義市○○街一五四號
    「黃于修齒顎矯正專科診所」附近之馬路旁，以虛捏之「黃
    宗哲」名義，於號碼為三三七一三○號之本票上，填載發票
    日為九十五年二月二十七日、到期日為九十五年二月二十七
    日、票面金額為新臺幣（下同）三十萬元，並偽造「黃宗哲
    」之署押於上開本票發票人欄上，而偽造有價證券一紙；再
    於同日下午五時許，至上開診所，向友人甲○○佯稱其舅舅
    「黃宗哲」之公司需資金週轉，並交付上開偽造之本票作為
    借款之擔保而行使之，且表示將於同年三月一日清償上開借
    款，致甲○○陷於錯誤，而交付六萬元予乙○○。嗣因乙○
    ○未依約清償借款，甲○○查悉乙○○並無名為「黃宗哲」
    之舅舅，始獲悉上情。
二、案經甲○○訴由臺灣嘉義地方法院檢察署檢察官偵查起訴。
    理  由
一、上開犯罪事實，業據被告乙○○坦承不諱，核與證人即告訴
    人甲○○、證人蕭惠銀、王志銓、黃啟生之證述情節相符，
    此外，並有上開偽造之本票影本、以被告之原名黃伯文書立
    之借據影本、和信電訊股份有限公司九十五年三月二十日、
    八月二日、玉山銀行小港分行九十五年八月十四日函各一份
    在卷可稽，本件事證明確，被告犯行堪予認定。
二、被告行為後，刑法業經修正公布，而於九十五年七月一日生
    效施行，其中：
（一）刑法第三十三條第五款有關罰金之最低數額部分，刑法分
      則編各罪所定罰金之貨幣單位原為銀元，修正前刑法第三
      十三條第五款規定：「罰金：（銀元）一元以上」，而銀
      元與新臺幣間之折算，依現行法規所定貨幣單位折算新臺
      幣條例規定，以銀元一元折算新臺幣三元；修正後刑法第
      三十三條第五款則規定：「罰金：新臺幣一千元以上，以
      百元計算之」；經比較修正前、後之規定，修正後刑法第
      三十三條第五款所定罰金之最低數額，較之修正前提高，
      自以修正前刑法第三十三條第五款規定有利於被告。
（二）修正後之刑法刪除第五十五條關於牽連犯之規定。本件被
      告所犯上開偽造有價證券、詐欺取財等罪具有牽連犯之關
      係，依修正前即行為時之規定，應從一重之偽造有價證券
      罪處斷；依修正後之刑法既已刪除牽連犯之規定，則所犯
      上述各罪應依數罪併罰之規定分論併罰。比較新舊法之規
      定，修正後之規定並非較有利於被告。
（三）綜上各修正內容，比較刑法修正前後規定結果，修正後之
      刑法規定未較修正前規定有利於被告，依刑法第二條第一
      項前段之規定，仍應依修正前規定論處。
三、核被告所為，係犯刑法第二百零一條第一項之偽造有價證券
    罪及第三百三十九條第一項之詐欺取財罪。被告於有價證券
    上偽造「黃宗哲」署名之行為，為偽造有價證券之部分行為
    ，其偽造後復持以行使，行使偽造有價證券之低度行為應為
    偽造有價證券之高度行為所吸收，均不另論罪。其所犯上開
    二罪，具有方法目的之關係，為牽連犯，應從一重之偽造有
    價證券罪處斷。又新法第五十九條之規定，為法院就刑之裁
    量及酌減審認標準見解之明文化，非屬法律之變更，應逕適
    用修正後之法律，而修正後刑法第五十九條規定「犯罪之情
    狀顯可憫恕，認科以最低度刑仍嫌過重者，得酌量減輕其刑
    。」，查被告偽造上開本票，僅持以向告訴人詐取六萬元，
    金額非鉅，並交付以本名書立之借據與告訴人收執，惡性尚
    非重大，且於本院準備程序中當庭與告訴人達成民事和解，
    更向告訴人下跪道歉，告訴人亦表示原諒被告，請求法院從
    輕量刑，有本院準備程序筆錄一份在卷可稽（參見本院卷第
    一○一頁、第一○二頁），是應係被告一時短於思慮，致罹
    重刑，核被告所為，實屬情輕法重，客觀上足以引起一般之
    同情，縱處最低度刑，猶嫌過重且失之苛酷，依其情節尚堪
    憫恕，爰依刑法第五十九條酌減其刑。爰審酌被告犯罪之動
    機、目的、手段、所生之危害、犯罪後態度及已與告訴人達
    成和解暨告訴人陳明原諒被告等一切情狀，量處如主文所示
    之刑。
四、又犯罪在新法施行前，新法施行後，緩刑之宣告，應適用新
    法第七十四條之規定。而修正後刑法第七十四條第一項規定
    ：「受二年以下有期徒刑、拘役或罰金之宣告，而有下列情
    形之一，認以暫不執行為適當者，得宣告二年以上五年以下
    之緩刑，其期間自裁判確定之日起算：一、未曾因故意犯罪
    受有期徒刑以上刑之宣告者。二、前因故意犯罪受有期徒刑
    以上刑之宣告，執行完畢或赦免後，五年以內未曾因故意犯
    罪受有期徒刑以上刑之宣告者。」，本件被告未曾因故意犯
    罪受有期徒刑以上刑之宣告，有臺灣高等法院被告前案紀錄
    表一紙附卷可憑，且其於本院審理中坦承偽造有價證券及詐
    欺取財犯行，有悔悟之意，並已與告訴人達成民事和解，告
    訴人亦當庭表示原諒被告，請求從輕量刑，已如前述，其因
    一時失慮，偶罹刑典，經此偵審之教訓，當知警惕，信無再
    犯之虞，本院認其所受本件刑之宣告，以暫不執行為適當，
    併予宣告緩刑四年，以啟自新。被告偽造之上開本票一紙，
    應依刑法第二百零五條規定宣告沒收。
五、據上論斷，應依刑事訴訟法第二百九十九條第一項前段，刑
    法第二條第一項前段、第二百零一條第一項、第三百三十九
    條第一項、第二百零五條、第五十九條、第七十四條第一項
    第一款，修正前刑法第五十五條，刑法施行法第一條之一第
    一項、第二項前段，判決如主文。
本案經檢察官邱美英到庭執行職務。
中　　華　　民　　國　九十六　年　  三　　月 　三十 　日
                  刑事第四庭審判長　法　官　蔡　憲　德
                  　　　　　　　　　法　官　鄧　晴　馨
                  　　　　　　　　　法　官　吳　育　霖
中　　華　　民　　國　九十六　年　  三　　月 　三十 　日
                                    書記官  林美芳
上列正本證明與原本無異。
如不服本判決，應於判決送達後10日內向本院提出上訴狀（應附
繕本）。告訴人或被害人如對於本判決不服者，應具備理由請求
檢察官上訴，其上訴期間之計算係以檢察官收受判決正本之日期
為準。
附錄本判決論罪之法條：
中華民國刑法第201條
（有價證券之偽造變造與行使罪）
意圖供行使之用，而偽造、變造公債票、公司股票或其他有價證
券者，處3年以上10年以下有期徒刑，得併科3千元以下罰金。
行使偽造、變造之公債票、公司股票或其他有價證券，或意圖供
行使之用，而收集或交付於人者，處1年以上7年以下有期徒刑，
得併科3千元以下罰金。
中華民國刑法第339條
（普通詐欺罪）
意圖為自己或第三人不法之所有，以詐術使人將本人或第三人之
物交付者，處5年以下有期徒刑、拘役或科或併科1千元以下罰金
。
以前項方法得財產上不法之利益或使第三人得之者，亦同。
前二項之未遂犯罰之。
